臺灣新北地方法院行政訴訟判決
                                      110年度交字第775號

原      告  秦啟晃
被      告  新北市政府交通事件裁決處
                    設新北市○○區○○路○段000號2樓
代  表  人  李忠台（處長）
                    住同上
訴訟代理人  黃慧婷  律師 
上列當事人間因交通裁決事件，原告不服被告民國110年11月30
日新北裁催字第48-C00000000號裁決，向本院提起行政訴訟，本
院判決如下：
    主  文
一、原告之訴駁回。
二、訴訟費用新臺幣參佰元由原告負擔。
    事實及理由
壹、程序方面：
    本件被告機關就本案違規事實（如下爭訟概要欄所示），前
    於民國110年11月1日製開新北裁催字第48-C00000000號違反
    道路交通管理事件裁決書為裁決，嗣經本院以110年11月10
    日新北院賢行審二110年度交字第775號函請被告重新審查，
    經被告重新審查後，以其原裁決書上所為之易處處分（即易
    處加倍吊扣駕照及易處吊銷駕照）於法無效乃將之刪除，而
    於110年11月30日依相同之舉發違規事實及舉發違反法條重
    新製開新北裁催字第48-C00000000號裁決書，此有本院110
    年11月10日新北院賢行審二110年度交字第775號函(稿)、被
    告答辯狀、更正前及更正後之裁決書在卷足憑（見本院卷第
    21頁、第49頁至第55頁、第101頁、第119頁）。從而，本件
    原告就同一違規事實之原裁決既已依法提起訴訟請求撤銷，
    而被告機關經重新審查結果，雖撤銷原裁決而重行更正製開
    新裁決，並就同一舉發交通違規事實為答辯，然被告重新所
    為之變更後裁決，並非完全依原告之請求處置，則參酌行政
    訴訟法第237條之4第3項規定反面解釋之旨，依法本件自不
    得視為原告撤回起訴，本院自仍應就被告變更後即110年11
    月30日新北裁催字第48-C00000000號裁決為審理之標的，核
    先敘明。
貳、實體方面：
一、爭訟概要：緣原告於110年8月16日9時36分許，駕駛訴外人
    名下車牌號碼000-0000號自用小客車（下稱系爭汽車），因
    於新北市○○區○○街00巷00號前停車時擦撞路邊停放之車輛後
    離去，而有「肇事逃逸」之違規行為，經新北市政府警察局
    板橋分局警員接獲遭擦撞車輛之車主（下稱訴外人）報案到
    場處理，並調閱現場監視器後認定原告有上開違規行為而通
    知其到案說明，爰於110年8月21日填製新北警交字第C00000
    000號舉發違反道路交通管理事件通知單予以舉發，記載應
    到案日期為110年10月5日前，並移送被告處理。原告於110
    年8月30日提出違規申訴（自承其為本件駕駛人），嗣經被
    告調查認定原告有「汽車駕駛人駕駛汽車肇事，無人受傷或
    死亡而未依規定處置逃逸」之違規行為，乃依道路交通管理
    處罰條例第62條第1項、第24條（第1項第1款）及違反道路
    交通管理事件統一裁罰基準表規定，以110年11月30日新北
    裁催字第48-C00000000號違反道路交通管理事件裁決書（下
    稱原處分），裁處原告罰鍰新臺幣（下同）3,000元，吊扣
    駕駛執照1個月，並應參加道路交通安全講習。原告不服，
    遂提起本件行政訴訟。
二、原告起訴主張及聲明：
㈠、主張要旨：
⑴、我糖尿病35年，每天要打4根針，當時低血糖，這次偶發事件
    ，第一次低血糖在車上，意識恍恍惚惚，不能控制，當時腦
    裡只有看醫生，連我自己車輛刮的怎樣，當下我本人都不是
    很清楚，而且我硬停車在我肇事車前面，當時有位賣牛肉麵
    的伯伯站在我兩車中間，他應該有目睹全貌，然後去精神科
    掛號拿藥，大約20分鐘左右，回來就直接開車看皮膚科，然
    後慢慢開車回家，一到家馬上不說一句話倒頭就睡，我太太
    覺得奇怪馬上幫我量血糖，才知道只有43，她馬上灌我2罐
    養樂多，我就睡覺了，一直到5、6點警察打給我，我才想起
    我刮車的事，就是因為低血糖才會發生警察所謂的肇事逃逸
    ，但是絕不是我本意，因為我車有保險，我為什麼要逃呢？
    隔天車被我刮傷的先生打給我，我馬上出門跟他道歉賠不是
    ，他還說你的車怎刮那麼嚴重，後來我全部照他所說的做完
    了，然後我去兩次才知道那警察休假3天，到他上班時我早
    上6點20分去做筆錄，我也跟警察說了對不起，我真的不是
    故意肇事逃逸的，我是因為低血糖緣故，但警察好像不怎麼
    相信我的樣子，才會構成他所謂的肇事逃逸。
⑵、我上個月中去運動跑步到海山路時，手腳已不聽使喚，完全
    糾結在一起，我慢走到便利店前1公尺已經昏倒，有人幫我
    急叫救護車去亞東醫院急診，因我已不會動了，因為我超過
    跑了15公里。　　
㈡、聲明：⑴原處分撤銷。⑵訴訟費用由被告負擔。
三、被告答辯及聲明：
㈠、答辯要旨：
⑴、本件事故確實有損傷存在，已該當處理辦法第2條第1款規定
    之肇事事故無誤：
    查員警之職務報告（被證3）所陳，該違規事實之發現乃因
    訴外人於110年8月17日於事故現場欲取車時發現其左前車頭
    毀損，並於現場報警，後經警方調閱監視器(附件一「11008
    DP0000000_00000000000000000.mov」00:00:07~00:00:21)
    及參酌原舉發單位提供之交通事故照片(被證6、圖5-6)，原
    告於行經該巷道時，未注意與訴外車輛之距離，而擦撞訴外
    人車輛，造成雙方車輛損傷，而未見原告有下車察看或留下
    聯絡方式之相類後續行為，其行為違規屬實，且原告於其申
    訴書（被證2）中亦有:「….我也知道我做了肇事逃逸的事實
    ，而且自己的車傷那麼嚴重…。」等語，足見原告自己之車
    輛亦於本次碰撞中發生損傷，顯見肇事事故之雙方當事人均
    已有財物損壞之情形發生，準此以觀，本件碰撞核已達肇事
    之程度無誤。
⑵、原告已具備肇事之主觀犯意無誤：
    自原告之答辯狀意旨或申訴書內容，均可知原告於發生碰撞
    當下對於交通事故之發生即已知悉，又參照道路交通事故調
    查紀錄表(下稱紀錄表)所示(被證3)，原告向警員為事故經
    過之陳述時，承認其倒車時確實有感覺碰到訴外人之車輛，
    綜合上述事證勘認肇事之客觀事實確實存在，且原告對此亦
    有主觀上之故意或過失，應無疑義。
⑶、原告並非主動到案處理，其行為該當逃逸無誤：
    承前所述，原告既已該當肇事之主、客觀構成要件，其後續
    即有依法停車為合法處置之義務，然觀原告提出之申訴資料
    (被證2)及交通事故調查紀錄表(被證3)，可知原告並非主動
    於肇事後到案，而是經訴外人報案後經警員調閱監視器畫面
    循線追蹤始發現原告之肇事逃逸行為，並通知其到案處理，
    原告既未於現場等待車主、又未向車主留下聯絡資訊，且原
    告於製作紀錄表中過程中，亦親自向員警為「現場沒有報警
    」、「未留下任何聯繫方式」、「事後警方通知我製作筆錄
    」之陳述(被證4)，均足證原告於肇事後未為任何處置，經
    通知後始到案說明，其行為顯已對於事實調查及釐清製造障
    礙，屬於肇事後逃逸無誤。
⑷、綜上所述，原告肇事既有主、客觀上之違規構成要件，且事
    故程度亦已達處理辦法所稱之道路交通事故，其又未於肇事
    發生後確實下車查看，留下聯絡方式或報警處理，自與其稱
    「無逃逸之主觀意思」相違，被告據上述理由對其所為之處
    分，當無違誤。
⑸、原告既為合法考領汽車駕駛執照之人，有汽車車籍查詢資料
    及駕駛人基本資料（被證8）為憑，且原告為具有正常智識
    程度之成年人，其對上述規定應知之甚詳，並應確實遵守。
    是原告前揭所述，無非單方所執之詞，委無足取。
㈡、聲明：⑴原告之訴駁回。⑵訴訟費用由原告負擔。
四、爭點：
    原告主張其長年患有糖尿病且事故時為低血糖，當時腦裡只
    有看醫生，並非故意逃逸，為此訴請撤銷原處分，是否有理
    可採？
五、本院的判斷：
㈠、前提事實：爭訟概要欄所載之事實，除上開之爭點外，其餘
    事實業據原告於起訴狀所不爭執，且有新北警交字第C00000
    000號舉發違反道路交通管理事件通知單、送達資料及移送
    證明、原告申訴書、新北市政府警察局板橋分局110年9月15
    日新北警板交字第1103875159號函、職務報告、新北市政府
    警察局板橋分局110年10月21日新北警板交字第1103881738
    號函、道路交通事故調查卷宗、新北裁催字第48-C00000000
    號違反道路交通管理事件裁決書及送達證書、新北市政府警
    察局板橋分局110年11月30日新北警板交字第1103889959號
    函、二車車損照片、110年11月30日重新製開之新北裁催字
    第48-C00000000號違反道路交通管理事件裁決書、汽車車籍
    查詢資料及駕駛人基本資料、採證光碟（見本院卷第59頁至
    第125頁）足資佐證，是除原告主張部分外，其餘事實自堪
    認定。
㈡、應適用之法令：
⑴、道路交通事故處理辦法：
①、第1 條：本辦法依道路交通管理處罰條例（以下簡稱本條例
    ）第九十二條第五項規定訂定之。
②、第2 條第1 款：本辦法用詞，定義如下：一、道路交通事故
    ：指車輛、動力機械或大眾捷運系統車輛在道路上行駛，致
    有人受傷或死亡，或致車輛、動力機械、大眾捷運系統車輛
    、財物損壞之事故。
③、第3 條：
    發生道路交通事故，駕駛人或肇事人應先為下列處置：一、
    事故地點在車道或路肩者，應在適當距離處豎立車輛故障標
    誌或其他明顯警告設施，事故現場排除後應即撤除。二、有
    受傷者，應迅予救護，並儘速通知消防機關。三、發生火災
    者，應迅予撲救，防止災情擴大，並儘速通知消防機關。四
    、不得任意移動肇事車輛及現場痕跡證據。但無人傷亡且車
    輛尚能行駛，或有人受傷且當事人均同意移置車輛時，應先
    標繪車輛位置及現場痕跡證據後，將車輛移置不妨礙交通之
    處所。五、通知警察機關，並配合必要之調查。但無人受傷
    或死亡且當事人當場自行和解者，不在此限。前項第四款車
    輛位置及現場痕跡證據之標繪，於無人傷亡且車輛尚能行駛
    之事故，得採用攝影或錄影等設備記錄。
⑵、道路交通管理處罰條例：
①、第62條第1 項：
    汽車駕駛人駕駛汽車肇事，無人受傷或死亡而未依規定處置
    者，處新臺幣一千元以上三千元以下罰鍰；逃逸者，並吊扣
    其駕駛執照一個月至三個月。
②、第24條第1 項第1 款：
    汽車駕駛人，有下列情形之一者，應接受道路交通安全講習
    ：一、違規肇事受吊扣駕駛執照處分。
③、第92條第5 項：
    道路交通事故駕駛人、肇事人應處置作為、現場傷患救護、
    管制疏導、肇事車輛扣留、移置與發還及調查處理之辦法，
    由內政部會同交通部、行政院衛生署定之。
⑶、按「本細則依道路交通管理處罰條例第九十二條第四項規定
    訂定之。」、「處理違反道路交通管理事件之程序及統一裁
    罰基準，依本細則之規定辦理。前項統一裁罰基準，如附件
    違反道路交通管理事件統一裁罰基準表。」，違反道路交通
    管理事件統一裁罰基準及處理細則第1 條、第2 條第1 項、
    第2 項分別亦有明定，是違反道路交通管理事件統一裁罰基
    準及處理細則即係基於法律之授權所訂定，而該處理違反道
    路交通管理事件之統一裁罰基準（即「違反道路交通管理事
    件統一裁罰基準表」）已考量「違反事件」、「法條依據」
    、「法定罰鍰額度或其他處罰」、「違規車種類別或違規情
    節」、「期限內繳納或到案聽候裁決者」、「逾越應到案期
    限30日內，繳納罰鍰或到案聽候裁決者」、「逾越應到案期
    限30日以上60日以內，繳納罰鍰或到案聽候裁決者」、「逾
    越應到案期限60日以上，繳納罰鍰或逕行裁決處罰者」等因
    素，作為裁量之標準，並未違反授權之目的及裁量權之本質
    ，是其不僅直接對外發生效力，且被告亦應受其拘束而適用
    之，而依違反道路交通管理事件統一裁罰基準表，就違反事
    件為「汽車駕駛人駕駛汽車肇事，無人受傷或死亡而未依規
    定處置逃逸」（法條依據：道路交通管理處罰條例第62條第
    1 項後段）、違規車種為「汽車」，期限內繳納或到案聽候
    裁決者，其統一裁罰基準為處罰鍰新臺幣3,000 元及吊扣駕
    駛執照1 個月。
⑷、行政罰法第9 條：
　　未滿十四歲人之行為，不予處罰。
    十四歲以上未滿十八歲人之行為，得減輕處罰。
    行為時因精神障礙或其他心智缺陷，致不能辨識其行為違法
    或欠缺依其辨識而行為之能力者，不予處罰。
    行為時因前項之原因，致其辨識行為違法或依其辨識而行為
    之能力，顯著減低者，得減輕處罰。
    前二項規定，於因故意或過失自行招致者，不適用之。
㈢、本件原告起訴之意旨略以：我糖尿病35年，每天要打4根針，
    當時低血糖，這次偶發事件，第一次低血糖在車上，意識恍
    恍惚惚，不能控制，當時腦裡只有看醫生，連我自己車輛刮
    的怎樣，當下我本人都不是很清楚，真的不是故意肇事逃逸
    云云。惟查：
⑴、本件原告於上開時、地，駕駛系爭汽車，因於路邊停車，而
    不慎擦撞訴外人車輛，致系爭汽車之右後車門、訴外人車輛
    之左前車頭受有刮擦痕之車輛損壞，嗣訴外人於110年8月17
    日用車時始自行發現車損，並於報警處理後，始由警員通知
    原告到案說明等情，此為原告所不爭執，並有前揭道路交通
    事故調查卷宗（含道路交通事故現場圖、原告及訴外人之A3
    類道路交通事故調查紀錄表）、二車車損照片（見本院卷第
    96至100、109至117頁）【另有採證光碟，惟經原告當庭表
    示承認有擦撞訴外人車輛而無須勘驗，見本院卷第139頁】
    在卷可稽，事屬灼然。又原告當庭承認有肇事之事實（見本
    院卷第137頁），且其駕車停車時本即應注意與其他路邊停
    放車輛之左右間隔，自無從解免其過失肇事之責任。又原告
    亦自承其車停好後有看一下訴外人車輛，看到有一小點黑黑
    的（見本院卷第139頁）；雖其當庭主張低血糖會造成恍惚
    很固執、於肇事後當下腦裡只想要去醫院而非逃逸（見本院
    卷第138、139頁），惟其既已明知發生擦撞訴外人車輛之道
    路交通事故，而決意不踐行任何前揭道路交通事故處理辦法
    第3條所規定之處置義務，以規避積極處理事故之主觀心態
    而前往診所，並於就診返回車輛後逕自駕車離去，即屬故意
    逃逸之情節無訛。至於原告上開所述，容係主張欠缺責任能
    力一節，詳如後述。則原告駕駛系爭汽車，因停車不慎而擦
    撞訴外人車輛，致該車輛（左前車頭）受有車損事故而（過
    失）肇事，詎其竟逕自離去，足認原告確有「汽車駕駛人駕
    駛汽車肇事，無人受傷或死亡而未依規定處置逃逸」之違規
    事實無訛，則被告據之而以原處分裁處原告前揭處罰內容，
    觀諸前開規定，依法洵屬有據。
⑵、次查，原告主張其當時處於低血糖之身體狀態，並提出長庚
    醫療財團法人台北長庚紀念醫院診斷證明書為證（見本院卷
    第15頁）。然此，參酌原告所提此等病歷相關資料僅可得知
    原告有長年糖尿病症，仍無法證明事故當時原告確實有出現
    其所主張之身體不適情況。又查，依原告提出之楊孟達身心
    精神科診所就醫證明書、李文良皮膚專科診所診斷證明書分
    別載明（見本院卷第17、18頁）：「茲證明甲○○於110年8月
    16日至本院就診」、「甲○○於110年8月16日上午在本診所門
    診診療（病名：濕疹）」，與原告起訴意旨互核以觀，顯見
    原告於停車後至楊孟達身心精神科診所就診，並於結束後返
    回系爭汽車，而駕車前往李文良皮膚專科診所診療，嗣再於
    結束後返回系爭汽車，而駕車返家，除其均能依其原訂計畫
    到達各該診所、於結束後駕車來往於交通繁忙之板橋區各路
    段、最終平安返家外，依常理亦得於診所交付健保卡及掛號
    費，並耗時等待及接受診療；則依低血糖狀態逐步惡化之特
    性，原告於肇事逃逸後既未顯現無法完成前述二次就診流程
    或於交通繁忙之城市路段無法充分判讀道路資訊而發生多起
    交通違規及碰撞事故，自亦難認其於肇事逃逸當時有何「不
    能辨識其行為違法或欠缺依其辨識而行為之能力」或「其辨
    識行為違法或依其辨識而行為之能力顯著減低」之具體情事
    ，要難僅以其低血糖狀態會造成恍惚很固執、於肇事後當下
    腦裡只想要去醫院之心理狀態，作為欠缺責任能力之依據，
    遑論由前開長庚醫療財團法人台北長庚紀念醫院診斷證明書
    觀之（見本院卷第15頁）：「醫囑：原告因第一型糖尿病，
    自26歲開始須每天自行注射4次胰島素，以控制血糖」，據
    此，足認原告於違規當日已知悉其因患糖尿病而須按時注射
    胰島素，以避免發生低血糖一事；則退萬步言，縱使原告當
    時處於低血糖狀態且無法控制其行為屬實，亦核屬原告因過
    失而自行招致者，是依前揭行政罰法第9條第5項之規定，仍
    應予以處罰，且不得減輕，殆無疑義。
⑶、至於原告積極與訴外人達成後續修復事宜，要係原告違規後
    態度良好之另事，自無由作為撤銷原處分之依據。
六、本件判決基礎已臻明確，兩造其餘攻擊防禦方法及訴訟資料
    ，經本院審核後，或與本案爭點無涉，或對於本件判決結果
    不生影響，爰無庸一一再加論述及調查，爰併敘明。
七、結論：原處分並無違誤，原告訴請撤銷為無理由，應予駁回
    。本件第一審裁判費新臺幣300元，應由敗訴之原告負擔，
    所以確定如主文第2項所示。
八、依行政訴訟法第195條第1項後段、第236條、第98條第1項前
    段、第237條之8第1項、第237條之9第1項，判決如主文。
中    華    民    國   111    年    2     月    7     日
                  行政訴訟庭法  官  陳伯厚
一、上為正本係照原本作成。
二、如不服本判決，應於判決送達後20日內，向本院提出上訴狀
    ，上訴狀並應記載上訴理由，表明關於原判決所違背之法令
    及其具體內容或依訴訟資料可認為原判決有違背法令之具體
    事實，並繳納上訴費新臺幣750元。其未表明上訴理由者，
    應於提出上訴後20日內向本院補提理由書（上訴狀及上訴理
    由書均須按他造人數附繕本），如逾期未提出上訴理由書者
    ，本院毋庸再命補正，由本院逕以裁定駁回上訴。
                            書記官  陳柔吟
中　　華　　民　　國　　111 　年　　2 　　月　　8 　　日